【裁判字號】    97,訴,2206
【裁判日期】    971029
【裁判案由】    損害賠償等
【裁判全文】
臺灣臺中地方法院民事判決  97年度訴字第2206號
原      告  泛信德企業股份有限公司
法定代理人  甲○○
訴訟代理人  乙○○律師
被      告  優必淨事業股份有限公司
兼法定代理  丙○○
人
前列二人共同
訴訟代理人  楊盤江律師
上開當事人間請求損害賠償事件，本院於民國97年10月15日言詞
辯論終結，判決如下：
    主      文
原告之訴及假執行之聲請均駁回。
訴訟費用新台幣肆仟元由原告負擔。
    事實及理由
一、原告主張：被告等明知隆飛爾（Rohnfried及圖，註冊號數
    905066、942710、944772、379039）、樂無蝨-S（BIO-KILL
    ER，註冊號數465753）商標權及鴿環新式樣專利（公告編號
    565426、572727、450774）係原告所有，卻聲請假處分，經
    本院以95年度裁全字第10877號裁定准許後，被告等依該裁
    定提供擔保後，向台灣台北地方法院聲請假處分強制執行，
    經該院以95年度智執全字第12號受理，於民國（下同）95年
    9 月28日發函「禁止原告對於上開商標權及專利權為移轉、
    授權、設質、讓與、信託或為其他處分」。嗣後被告等對原
    告提起民事訴訟，請求原告將上開商標權及專利權移轉登記
    予被告，而經本院95年度智字第48號判決，暨台灣高等法院
    台中分院96年度智上易字第48號判決被告敗訴確定，足見被
    告無端興訟、聲請假處分執行，顯係故意對原告之名譽造成
    損害。為此依民法第184條第1項、185條第1項前段、第195
    條第1項規定，提起本件訴訟，爰聲明：(一)被告等應連帶給
    付原告新台幣（下同）9,999元，及自起訴狀繕本送達翌日
    起至清償日止，按年息百分之5計算之利息。(二)被告等應於
    自由時報及中國時報第一版全國版，以5公分14公分版面
    刊登如原告起訴狀附件所示之道歉啟事1日。第1項聲明願供
    擔保，請准宣告假執行。
二、被告則以：德國德賀仕動物藥品股份有限公司（Dr.Hesse
    Tierpharma GmbH & Co KG）為隆飛爾（Rohnfried）動物藥
    品之製造商，於76年5月26日指定被告丙○○為在台唯一代
    表及相關商標之註冊人，被告丙○○原為印豐貿易有限公司
    （下稱印豐公司）之法定代理人，借用印豐公司名義登記為
    原告前開所述商標之商標權人，91年間因印豐公司不再營業
    ，始由被告丙○○代表印豐公司將商標權無償移轉予原告公
    司，以便由原告公司使用系爭商標繼續營業，但無使原告終
    極取得商標權之意思。原告公司之法定代理人為甲○○，被
    告丙○○為該公司董事，二人原為夫妻關係，印豐公司與原
    告公司之實際負責人均為被告丙○○，故上開商標係被告丙
    ○○先後借用印豐公司及原告公司名義辦理註冊，95年8月1
    日原告公司停止營業，被告丙○○借用原告公司名義註冊登
    記為商標權人之目的已經消滅，終止借名契約關係後，自得
    請求原告移轉前開商標權。另原告所指「鴿環」為奧地利甘
    特納電子有限公司（Gantner Eiectronics GmbH，下稱甘特
    納公司）創作，於86年4月間與被告公司簽訂獨家經銷商契
    約，授權被告公司獨家經銷相關產品，嗣原告向我國智慧財
    產局申請新式樣專利，甘特納公司於93年9月17日發函要求
    原告返還上開專利，嗣後並將返還請求權讓與被告公司及被
    告丙○○，則被告自得訴請原告返還該專利權，被告依上開
    法律關係，聲請假處分及提起訴訟，並無任何不法，自不得
    以民事訴訟受敗訴判決確定即認為構成侵權行為；且原告之
    名譽權究竟受有如何侵害，未據原告說明，亦不得率爾謂其
    名譽權遭受侵害。又原告為法人組織，未受有精神上之痛苦
    ，不得請求精神慰撫金等語資為抗辯。並聲明：原告之訴及
    假執行之聲請均駁回。
三、本院之判斷：
  (一)按公司係依法組織之法人，其名譽遭受損害，無精神上痛苦
    之可言，登報道歉已足回復其名譽，自無依民法第195條第1
    項規定請求精神慰藉金之餘地，最高法院著有62年台上字第
    2806號判例可資參照。本件原告以其公司名譽受被告共同不
    法侵害，依民法第184條第1項、第185第1項前段、195條第1
    項規定，請求被告應連帶給付原告9,999元及依法定利率計
    算之利息，如屬精神慰藉金（原告收受被告答辯狀後，對於
    被告此部分之爭執，未於言詞辯論期日予以說明）之請求，
    自與前開判例意旨相違，不應准許。
  (二)其次，所謂侵害法人之名譽，係指加害人之行為，造成法人
    社會上評價減損之結果。是原告主張被告對之聲請假處分及
    提起民事訴訟，侵害原告公司之名譽，依民事訴訟法第277
    條本文規定，應就其公司之社會上評價因此減損之事實，負
    舉證之責。對此，原告泛稱被告明知上開商標權及專利權為
    原告所有，仍聲請假處分執行及提起本案訴訟云云，固提出
    本院95年度裁全字第10877號假處分裁定、台灣台北地方法
    院95年9月28日北院錦95致全申第12號函、本院95年度智字
    第48號判決、台灣高等法院台中分院96年度智上易字第1號
    判決為證，但充其量僅能證明被告有此作為而已，被告是否
    故意藉興訟方式侵害原告名譽，已非無疑。且依本件過程觀
    察，被告聲請假處分裁定及執行，均未具公示性（原告公司
    與被告公司之地址在同一處所，假處分執行函除雙方當事人
    外，僅寄送經濟部智慧財產局）；本案訴訟過程中雙方為互
    為攻擊、防禦、或為訴訟標的之追加，均屬訴訟權利之合法
    行使，又細繹台灣高等法院台中分院96年度智上易字第1號
    判決被告敗訴之主要理由，亦僅係被告對於其主張商標權移
    轉契約、代理銷售契約或借名契約，以及鴿環新式樣係甘特
    納公司創作等事實，未能舉證證實而已，故此客觀上之法庭
    活動，是否因原告被訴、被告未能盡其舉證之責，即可能造
    成原告社會上評價減損，亦顯有疑問。而在此整體假處分、
    本案訴訟過程中，被告訴訟權之行使，究竟對於原告公司之
    社會上評價有何減損之事實，未見原告舉證證實，則依舉證
    責任分配之法則，應駁回原告之請求。
  (三)綜上所述，原告既未能舉證證明其名譽受被告侵害之事實，
    則其依民法第184條第1項、第185條第1項前段、第195條第1
    項規定，請求被告等應連帶給付原告9,999元及依法定利率
    計算之利息；另請求被告等應於自由時報及中國時報之第一
    版全國版，以5公分14公分版面刊登如原告起訴狀附件所
    示之道歉啟事1日，均無理由，應予駁回。而前開金錢請求
    之假執行聲請，因訴之駁回失所依據，應併駁回之。
四、本判決結論已經明確，雙方其餘主張、陳述及證據方法，核
    與判決結果無影響，不再一一論述。
五、訴訟費用4,000元負擔之依據：民事訴訟法第78條。
中    華    民    國    97    年    10    月    29    日
                  民事第二庭  法  官  王邁揚
以上為正本係照原本作成。
如對本判決上訴，須於判決送達後20日內向本院提出上訴狀。
中    華    民    國    97    年    10    月    29    日
                              書記官


司法院資訊處製作；財團法人民間司法改革基金會備份。
